【裁判字號】    95,易,1534
【裁判日期】    951019
【裁判案由】    竊盜等
【裁判全文】
臺灣臺北地方法院刑事判決              95年度易字第1534號
公  訴  人  臺灣臺北地方法院檢察署檢察官
被      告  乙○○
上列被告因竊盜等案件，經檢察官提起公訴（95年度偵字第1325
3號），本院判決如下：
    主  文
乙○○服用酒類，不能安全駕駛動力交通工具而駕駛，處拘貳拾
日，如易科罰金，以參佰元折算壹日；又竊盜，處拘役參拾日，
如易科罰金，以參佰元折算壹日。應執行拘役肆拾伍日，如易科
罰金，以參佰元折算壹日。
    事  實
一、乙○○於民國94年6月3日下午 4時許，在台北市西門町某麵
    攤與友人一起飲用酒類，飲至當日晚上8 時許結束，已達於
    不能安全駕駛動力交通工具之程度，惟尚未達精神耗弱之程
    度。迨於翌日凌晨零時許準備返家，當其步行至台北市○○
    區○○路25巷35弄1號前時，見車牌號碼DNQ-146號輕型機車
    停放該處，竟意圖為自己不法之所有，以其自備之機車鑰匙
    ，竊取廖育信所有之上開輕型機車得手。其復明知自己因飲
    用酒類已達不能安全駕駛動力交通工具之程度，依法不能駕
    駛車輛行駛於道路，但為返家，竟另行起意，騎乘該甫竊得
    之機車行駛於道路。嗣於翌日零時21分許，行經臺北市萬華
    區○○○路與武昌街口時迷路，向執行交通違規取締之員警
    甲○○問路，而為警查獲。
二、案經臺北市政府警察局萬華分局報告臺灣臺北地方法院檢察
    署檢察官偵查起訴。
    理  由
一、認定事實所依憑之證據及理由：
  (一)酒後駕車公共危險部分:
    業據被告乙○○坦承不諱，並經證人甲○○具結作證在案，
    復有台北市政府警察局舉發違反道路交通管理事件通知單、
    酒精測試單（內載測定值為0.75MG/L，牌照DNH─146，參偵
    字第21頁）、台北市政府警察局萬華分局武昌派出所警員甲
    ○○所為之觀察紀錄（參偵卷第20頁，內載命駕駛人作平衡
    動作，駕駛人腳步不穩，且在查獲、測試、訊問過程中有多
    話之情事。）、生理平衡檢測表等在卷可參（參偵字第22頁
    ，內載被告共作劃圈圈、直線行走10公尺、兩臂平伸抬頭轉
    圈及金雞獨立30秒等 4項檢測，被告在劃圈圈及金雞獨立30
    秒等 2項目不正常）。而醫學文獻上認吐氣所含酒精濃度達
    每公升0.25毫克者，有輕度協調功能降低之現象；每公升達
    0.5 毫克者，有反應較慢、感覺減低、影響駕駛之現象；每
    公升達0.75毫克者，有思考改變、個性行為改變之現象；每
    公升達一毫克者，有步態不穩、噁心想吐、精神混惑不清晰
    之現象，此業經行政院國軍退除役官兵輔導委員會臺北榮民
    總醫院88年 8月5日（88）北總內字第26868號著有函釋可參
    ，準此，駕駛人之生理狀況常受酒精相當程度之影響，注意
    力及反應能力降低，其駕駛能力受影響，不足以應付駕駛交
    通工具之各種狀況，其駕駛行為將對其他用路人造成一般之
    危險性，於此而認為當呼氣酒精濃度達每公升0.55毫克時，
    已不能安全駕駛，應屬合乎科學證據，當為可採。本件被告
    酒後吐氣之酒精濃度已達每公升0.75毫克，其於查獲後復有
    上述觀察紀錄上所載之情形，足認其駕駛判斷力欠佳，其飲
    酒後已達不能安全駕駛之程度。是被告上開出於任意性之自
    白，核與事實相符應堪採信。從而，被告服用酒類後不能安
    全駕駛動力交通工具而仍駕駛之犯行，事證明確，堪以認定
    。
  (二)竊盜部分:
    訊據被告乙○○坦承於94年6月4日凌晨零時許，在台北市○
    ○區○○路25巷35弄 1號前，以自備之鑰匙騎走被害人廖育
    信所有之車牌號碼DNQ─146號輕型機車，並於翌日零時21分
    許，行經臺北市萬華區○○○路與武昌街口時為警查獲等情
    不諱，惟矢口否認有何竊盜之犯行，並辯稱: 沒有要竊取的
    意思，伊自己有一台 100CC的重型機車，不可能去偷車。當
    天伊騎自己的車至該處，因為喝醉把被害人的車子誤認為是
    自己的車，並非要偷車云云。惟查:
  (1)車牌號碼DNQ─146號輕型機車係被害人廖育信所有，停放於
    台北市○○區○○路25巷35弄 1號前，遭被告以自備之鑰匙
    騎走一情，業據被告坦承如前外，並經證人即被害人廖育信
    於警詢時（參偵卷第17 -18頁）及證人甲○○於本院審理時
    作證在案（證人廖育信於警詢中之陳述，固屬被告以外之人
    於審判外所為之陳述，但被告於本院言詞辯論終結前，未就
    該項證據聲明異議，依刑事訴訟法第159條之5第2項規定視
    為已同意得為證據，附此敘明。），並有被害人廖育信所出
    具之贓物認領保管單、行車執照、車籍作業系統─查詢認可
    資料、車輛竊盜、車牌失竊資料個別查詢報表─查詢車輛認
    可資料在卷可稽（參偵卷第19、31、33、34頁）。被告既係
    於上開時、地，在未經被害人廖育信同意之情況下，以自備
    之鑰匙，騎走被害人廖育信所有之上開機車，則其竊盜被害
    人廖育信所有之上開機車之犯行，已至為顯然。
  (2)被告雖執上詞置辯，但查，被告於警詢時供稱: 「我與朋友
    在西門町麵攤飲酒結束後，聊一下欲離開騎機車回家，因飲
    酒後要去騎我的機車，而發現我的機車不在我停放的位置，
    但發現我現在騎乘這台DNQ─146號機車停放在現場，而我就
    將我的機車鑰匙插入該車鑰匙孔竟然能夠開啟並能發動，我
    就想先將該機車騎回家，明天再騎回來找我的機車。」等語
    （參偵卷第11- 12頁）在案。核與證人甲○○於本院審理時
    結證稱: 當天被告騎車沒戴安全帽向伊問路，伊發現被告有
    酒味，因酒測要扣車，所以問被告車子是誰的，被告稱是朋
    友的，但名字說不出來，伊請被告打開置物箱拿取安全帽，
    被告則稱沒有安全帽，但待其用鑰題打開置物箱，發現裡面
    有安全帽，伊覺得有問題，經詢問後，被告稱是喝醉酒找不
    到自己的車，在康定路25巷發現到這部機車，鑰匙剛好可以
    插進去，所以就騎這台車等語（參本院95年10月 5日審判筆
    錄）相符。被告當時雖已因飲用酒類而致不能安全駕駛動力
    交通工具，但尚未達於精神耗弱之程度，且其於製作筆錄當
    時，對於員警之問題，均能明確完整回答，亦據證人甲○○
    作證在卷。果被告是誤認被害人廖育信所有之上開機車係為
    己車而騎乘，則其在面對員警詢問機車所有人之問題時，理
    應回答係其所有，而無須向員警杜撰係友人所有之必要，更
    無庸向員警誆稱: 機車置物箱內沒有安全帽之事實，是由被
    告在面對警方詢問時，積極杜撰車主之事實以觀，其於當時
    應無誤認該車為己之情事。參以被告所有之車牌號碼F2G-88
    2 號機車，係屬光陽廠牌之重型機車，車身顏色為銀色，且
    係於93年12月甫行出廠之新車，此有被告所提出之行車執照
    影本一紙可稽（附於本院卷）。反觀被害人廖育信失竊之機
    車係三葉廠牌之輕型機車，其車身顏色為紫色，且是於85年
    4月出廠近9年餘之舊車，此亦有被害人提出之行車執照及車
    籍作業系統─查詢認可資料（參偵卷第31頁、33頁）。是兩
    部車不論是外型、顏色、新舊均有極大之差異，客觀上應無
    誤認之可能。是綜合上開各項事證，足認被告上開所辯，應
    為事後卸責之詞，不足採信。
  (三)綜上，本件被告酒後駕車之公共危險及竊盜之犯行，均事證
    明確，洵堪認定，應依法論科。
二、論罪科刑理由：
  (一)被告行為後，刑法於94年1月7日修正通過，於94年2月2日公
    布，並於95年7月1日施行。按行為後法律有變更者，適用行
    為時之法律，但行為後之法律有利於行為人者，適用最有利
    於行為人之法律，現行刑法第2條第1項訂有明文。又本次刑
    法修正之比較新舊法，應就罪刑有關之共犯、未遂犯、想像
    競合犯、牽連犯、連續犯、結合犯，以及累犯加重、自首減
    輕暨其他法定加減原因（如身分加減）與加減例等一切情形
    ，綜其全部罪刑之結果而為比較（最高法院95年 5月23日著
    有95年度第 8次刑庭會議決議可資參照。）合先敘明。經查
    ：
  (1)本件被告行為時之刑法第185條之3之法定刑為 1年以下有期
    徒刑、拘役或銀元3萬元以下罰金。另刑法第320條第1項之
    法定刑為5年以下有期徒刑、拘役或銀元500元以下罰金。又
    依被告行為時之刑法第33條第5款規定：罰金為銀元1元以上
    ，是刑法第185條之3之罰金刑換算為新臺幣後為新臺幣 3元
    以上9萬元以下。又依罰金罰鍰提高標準條例第1條前段規定
    ：依法律應處罰金、罰鍰者，就其原定數額得提高為 2倍至
    10倍。是被告行為時刑法第320條第1項罰金刑部分經提高後
    為銀元1元以上5000元以下，經折算為新臺幣後，為新臺幣3
    元以上1萬5000元以下。而95年 7月1日公布施行之刑法第33
    條第5款規定：罰金為新臺幣1000元以上，另刑法施行法第1
    條之1規定：94 年1月7日刑法修正施行後，刑法分則編所定
    罰金之貨幣單位為新臺幣。94年1月7日刑法修正時，刑法分
    則編未修正之條有定有罰金者，自94年1月7日刑法修正施行
    後，就其所定數額提高為30倍。但72年6月26日至94年1月7
    日新增或修正之條文，就其所定數額提高為3倍。查，刑法
    185條之3係於88 年4月21日修正，是依上開規定，罰金部分
    應提高為3倍。因此，刑法第185條之3之罰金刑部分為新臺
    幣1000元以上9萬元以下。另刑法第320條第1項則係於72年6
    月26日以前所制定，是本條之罰金刑部分經提後變更為新臺
    幣1000元以上1 萬5000元以下，經比較新、舊法之結果，被
    告行為時之舊法對其較為有利。
  (2)本件被告行為時之刑法第41條第 1項前段規定：犯最重本刑
    為5年以下有期徒刑以下之刑之罪，而受6個月以下有期徒刑
    或拘役之宣告，因身體、教育、職業、家庭之關係或其他正
    當事由，執行顯有困難者，得以銀元 1元以上3元以下折算1
    日，易科罰金。參酌被告行為時之修正前罰金罰鍰提高標準
    條例第2條前段（現已刪除）規定，就其原定數額提高為100
    倍折算 1日，則本件被告行為時之易科罰金折算標準，應以
    銀元300元折算 1日，經折算為新臺幣後，應以新臺幣900元
    折算為1日。而95年7月1日修正公布施行之刑法第41條第1項
    前段則規定：犯最重本刑為 5年以下有期徒刑以下之刑之罪
    ，而受6個月以下有期徒刑或拘役之宣告者，得以新臺幣100
    0元、2000元或3000元折算1日，易科罰金。比較新、舊法結
    果，亦以舊法之規定，較有利於被告。
  (3)被告行為後，刑法第51條雖亦經修正，但第 6款宣告多數拘
    役罰金刑部分文字上亦有修正，修正前之規定，對被告並無
    不利。
  (4)綜合比較修正前、後之規定，以95年7月1日修正公布施行前
    之規定，較有利於被告。是依刑法第2條第1項規定，本件適
    用應修正前之刑法相關規定，及罰金罰鍰提高標準條例第 1
    條前段、修正前罰金罰鍰提高標準條例第 2條規定，予以論
    處。
  (二)核被告乙○○酒後駕駛動力交通工具之所為，係犯修正前之
    刑法第185條之3之服用酒類不能安全駕駛動力交通工具而駕
    駛罪。另其竊取財物之所為，係犯修正前刑法第320條第1項
    之竊盜罪。爰審酌被告因一時便利而酒後駕車，不僅漠視自
    身安危，更枉顧公眾安全，欠缺尊重其他用路人生命、財產
    安全之觀念，另其為個人之利益，以竊盜之方式，竊取他人
    所有之機車，滿足自己之所須，所竊得之機車價值不高，且
    已由被害人領回，以及其犯後坦承部分犯行之態度等一切情
    狀，分別量處如主文所示之刑，並諭知易科罰金之折算標準
    ，及定其應執行之刑，及易科罰金之折算標準。
據上論斷，應依刑事訴訟法第299條第1項前段，修正後刑法第2
條第1項前段、修正前刑法第185條之3、第320條第1項、第51條
第6款、第41條第1項前段，罰金罰鍰提高標準條例第1條前段、
修正前罰金罰鍰提高標準條例第2條，判決如主文。
本案經檢察官陳焜昇到庭執行職務
中    華    民    國    95    年    10    月    19    日
                  刑事第四庭  審判長法  官  劉慧芬
                                    法  官  郭惠玲
                                    法  官  李桂英
以上正本證明與原本無異。
如不服本判決，應於判決送達後10日內，向本院提出上訴狀。
                                    書記官  黃鈴容
中    華    民    國    95    年    10    月    19    日
附錄本案論罪科刑依據之法條：
修正前刑法第185條之3、刑法第320條第1項:
刑法第185條之3
服用毒品、麻醉藥品、酒類或其他相類之物，不能安全駕駛動力
交通工具而駕駛者，處1年以下有期徒刑、拘役或3萬元以下罰金
。
刑法第320條第1項
意圖為自己或第三人不法之所有，而竊取他人之動產者，為竊盜
罪，處 5 年以下有期徒刑、拘役或 5 百元以下罰金。


司法院資訊處製作；財團法人民間司法改革基金會備份。
